臺灣臺中地方法院民事判決　　　　　　 100年度訴字第2502號
原　　　告　郭明豪
訴訟代理人　劉思顯律師
　　　　　　張究安律師
被　　　告　龍弋股份有限公司
法定代理人　王慧卿
當事人間請求確認委任關係不存在事件，本院於民國100年11月
7日言詞辯論終結，判決如下：
    主    文
確認原告與被告間董事長及董事之委任關係均自民國壹佰年陸月
拾肆日起不存在。
訴訟費用由被告負擔。
    事實及理由
一、程序事項：
    按公司與董事間訴訟，除法律另有規定外，由監察人代表公
    司，股東會亦得另選代表公司為訴訟之人，公司法第213條
    定有明文。查原告於本件起訴時仍登記為被告公司之董事及
    董事長，有被告之公司變更登記表在卷可按，則依上開規定
    ，本件被告公司即應以監察人王慧卿為被告公司之法定代理
    人，合先敘明。
二、原告主張略以：
    本件原告與訴外人王俊凱、鄭筑勻於民國99年1月27日以新
    臺幣（下同）66萬元頂讓下被告公司，王俊凱並邀請王慧卿
    擔任被告公司之監察人，當時原告及王俊凱、鄭筑勻的股權
    比例為原告9萬股、王俊凱15萬股、鄭筑勻6萬股；嗣鄭筑勻
    表示不願繼續參與經營，因此鄭筑勻的股份就分給原告及王
    俊凱二人，但已登記的股份則一直未做變更。原告與王俊凱
    的實際出資情形為原告出資36萬元，王俊凱出資30萬元。嗣
    因原告與王俊凱合作多有摩擦，二人已經沒有繼續合作之意
    願，為免被告公司一直被課徵稅金，因此原告在100年6月1
    日先為被告公司辦理停業，並於同年6月13日以存證信函辭
    去董事職務，被告公司及經濟部中部辦公室於同年6月14日
    收受存證信函。原告已辭去董事職務，當然也辭去董事長職
    位，但迄今被告公司變更登記事項表上仍係以原告為被告公
    司之董事長，是兩造間是否仍有董事之委任關係即屬不明確
    ，而民眾申請被告公司之登記資料時，尚無從得知原告並未
    擔任該董事長職務，仍不得以其事由對抗第三人，而造成原
    告法律上地位之不安定，且該不安定之法律上地位，得以本
    件確認判決除去。準此，原告自有提起本件確認訴訟之法律
    上利益，合先敘明。而按當事人之任何一方，得隨時終止委
    任契約，民法第549條第1項定有明文。又按公司與董事間之
    關係，除本法另有規定外，依民法關於委任之規定，公司法
    第192條第4項亦有明文。本件原告既已於100年6月13日以臺
    中法院郵局第1307號存證信函，向被告公司表示辭去被告公
    司之董事一職，經被告公司於同年月14日收受，原告另再發
    函通知被告公司變更登記表上另2位董事及監察人，表達已
    經辭去董事職務、拋棄股份並請求儘速辦理公司變更登記等
    語，應認於原告之辭任通知到達被告公司時，依法已生終止
    委任之效力，亦即兩造間董事及董事長之委任關係自100年6
    月14日起即已不存在。並聲明：如本判決主文第一項所示。
三、被告方面：認諾原告之主張及請求。
四、按確認法律關係之訴，非原告有即受確認判決之法律上利益
    者，不得提起之；確認證書真偽或為法律關係基礎事實存否
    之訴，亦同，民事訴訟法第247條第1項亦有明文。而該條所
    謂即受確認判決之法律上利益，係指因法律關係之存否不明
    確，致原告在私法上之地位有受侵害之危險，而此項危險得
    以對於被告之確認判決除去之者而言（最高法院27年上字第
    316號判例意旨參照）。次按，公司之董事與公司間之關係
    ，係私法上之委任關係（公司法第192條第4項），又公司負
    責人對於公司業務之執行，如有違反法令致他人受有損害時
    ，對他人應與公司負連帶賠償之責，公司法第23條第2項亦
    定有明文；是以董事之委任關係存在與否，涉及董事應否對
    第三人負上開民事責任甚明。查本件原告主張業於100年6月
    13日以存證信函辭去董事職務，被告公司及經濟部中部辦公
    室於同年6月14日收受存證信函，然迄今被告公司變更登記
    事項表上仍以原告為被告公司之董事長等情，經核閱原告所
    提公司變更登記資料及存證信函，確屬無訛，是以兩造間是
    否仍有董事及董事長之委任關係即屬不明確，且由被告公司
    變更登記事項卡所示，客觀上確有使人誤認原告仍係被告公
    司董事長之虞，原告之私法上地位自會因被告公司該登記，
    有因被告或他人之使用該登記事項受有侵害之危險，是此危
    險確得以對於被告公司之確認判決除去之。從而，原告提起
    本件確認訴訟，依上說明，即應認有即受確認判決之法律上
    利益，合先敘明。
五、按民事訴訟法第384條規定，當事人於言詞辯論時為訴訟標
    的之認諾者，應本於其認諾為該當事人敗訴之判決。所謂為
    訴訟標的之認諾，乃指被告對於原告依訴之聲明所為關於某
    法律關係之請求，向法院為承認者而言，其承認須於言詞辯
    論時為之，始生訴訟法上認諾之效力（最高法院44年台上字
    第843號判例意旨供參）。再按上訴人既於言詞辯論時為訴
    訟標的之認諾，法院即應不調查被上訴人所主張為訴訟標的
    之法律關係是否果屬存在，而以認諾為該上訴人敗訴之判決
    基礎（最高法院45年台上字第31號判例要旨供參）。經查，
    本件原告之主張，業據其提出被告公司變更登記表、被告公
    司查詢資料、存證信函等為據，復經被告法定代理人王慧卿
    於100年11月7日言詞辯論期日當庭陳稱：「對於原告主張之
    事實均不爭執，被告公司亦同意原告終止董事長及董事之委
    任關係，同意鈞院照原告之請求為判決」等語，有該日言詞
    辯論筆錄在卷可按，應認被告於言詞辯論時對原告依公司法
    第192條第4項及民法第549條第1項等規定所為之主張及聲明
    ，向本院為承認，揆諸前揭規定及說明，即生民事訴訟法第
    384條規定認諾之效力，本院毋須再行調查原告請求之訴訟
    標的法律關係是否存在，應本於被告之認諾，為被告敗訴之
    判決。
六、結論：本件原告之訴為有理由，依民事訴訟法第384條、第
    78條，判決如主文。
中    華    民    國   100    年    11    月    21    日
                  民事第二庭    法  官  廖慧如
正本係照原本作成。
如對本判決上訴，須於判決送達後20日內向本院提出上訴狀（須
附繕本）。如委任律師提起上訴者，應一併繳納上訴審裁判費。
中    華    民    國   100    年    11    月    21    日
                                書記官  林雅慧